臺灣高等法院刑事判決　　　　　　　 100年度上易字第2803號
上　訴　人
即　被　告　王宥盛
上列上訴人因妨害自由案件，不服臺灣板橋地方法院100年度易
字第3134號，中華民國100年10月21日第一審判決（起訴案號：
臺灣板橋地方法院檢察署100年度偵字第16819、13970號），提
起上訴，本院判決如下：
    主  文
上訴駁回。
    理  由
一、按不服地方法院之第一審判決而上訴者，應向管轄第二審之
    高等法院為之。上訴書狀應敘述具體理由。上訴書狀未敘述
    上訴理由者，應於上訴期間屆滿後20日內補提理由書於原審
    法院，逾期未補提者，原審法院應定期間先命補正。第二審
    法院認為上訴書狀未敘述理由或上訴有第362條前段之情形
    者，應以判決駁回之，但其情形可以補正而未經原審法院命
    其補正者，審判長應定期間先命補正。刑事訴訟法第361條
    及第367條分別定有明文。所謂不服第一審判決之具體理由
    ，係指依據卷內訴訟資料，具體指摘第一審判決關於認定事
    實、適用法律及量刑等項，有違法或不當之情形而言，此為
    提起第二審上訴之法定要件。倘上訴人之上訴書狀或補提之
    上訴理由書，雖有敘述上訴理由，惟並未具體敘述第一審判
    決有上述違法、不當情形，即與未敘述具體理由無異，所為
    上訴，即不符合上訴之法定要件。
二、經查：
  (一)本件原審適用簡式審判程序，並以上訴人即被告王宥盛於審
    理中之自白、證人即被害人吳志、吳其霖、張淑婷及證人
    陳憲輝、張明宗、楊麗花於警詢及偵查中之證述，及卷附載
    有內容為「吳志吳其霖張淑婷欠錢還錢」紙條翻拍照片1
    張、載有內容為「張淑婷小姐你好…我已經把支票交給專門
    人員，只有本人可以取消，不然專門人員不只跟你們收壹拾
    伍萬，而是雙倍，況且他也掌握你們娘家的情況」等語之紙
    條影本1紙、行動電話0000000000號、0000000000號門號之
    雙向通聯紀錄及監聽譯文1份、保管條2紙、同意書3紙、計
    算紙本2本、劉旭森、吳志、葉建志、許喬韋及陳長富之
    資料各1紙、林吳慧國民身分證影本1紙、陳皓宇遠東國際商
    業銀行三重分行帳號00000000000000號存摺1本、許喬韋借
    據1紙、日曆本1本、帳簿借款資料1本等為據，認定被告確
    有先後3次恐嚇危害安全之行為，為接續犯，又以一恐嚇行
    為同時對被害人吳志及其家屬吳其霖、張淑婷為惡害之通
    知，係一行為觸犯數恐嚇危害安全罪，為想像競合犯，論以
    一恐嚇危害安全罪，而量處拘役55日，如易科罰金，以新臺
    幣（下同）1千元折算1日。從形式上審查，其認事用法，並
    未違反法令或悖離經驗法則、論理法則，量刑亦屬允當。
  (二)被告上訴意旨略以：伊與被害人吳志已認識一段時間，亦
    與他們夫妻一起吃過飯，但經過這次調解，伊懷疑他存心賴
    帳，導致伊太衝動，而犯下錯誤，吳志於每次跟伊約定還
    錢之日，就不見人影，但他卻還有錢吃檳榔、上酒店，伊被
    他所害致目前還在揹債，請鈞院讓伊有說話之機會，伊將帶
    證人出庭等語。
  (三)按刑事訴訟法第361條第2項規定「上訴書狀應敘述具體理由
    」，雖未明定「具體理由」究何所指。惟就立法過程言，該
    條文之原草案第2項為：「依前項規定提起上訴者，其上訴
    書狀應敘述理由，並引用卷內訴訟資料，具體指摘原審判決
    不當或違法之事實。其以新事實或新證據為上訴理由者，應
    具體記載足以影響判決結果之理由。」嗣經提出於立法院司
    法委員會全體委員會議討論時，與會委員咸認目前第二審並
    非如第三審係法律審，為兼顧上訴人權益，經深入研商，乃
    由委員提修正動議，修正草案第361條第2項為：「上訴書狀
    應敘述具體理由」即現行公布之內容，刪除原草案之其他文
    字；其立法理由(二)亦本此趣旨，修正為「提起第二審上訴之
    目的，在於請求第二審法院撤銷、變更原判決，自須提出具
    體理由。爰增訂第2項，明定上訴書狀應敘述具體理由。又
    因目前第二審並非如第三審係法律審，故上訴理由無須如第
    367條規定以原判決違背法令為限，乃屬當然。」綜上觀之
    固足認所謂上訴書狀應敘述具體理由者，並不以其書狀應引
    用卷內訴訟資料，具體指摘原審判決不當或違法之事實，亦
    不以於以新事實或新證據為上訴理由時，應具體記載足以影
    響判決結果之情形為必要。惟提起第二審上訴之目的，既在
    於請求第二審法院撤銷、變更原判決，故所稱具體理由，係
    指須就不服之判決為具體之指摘而言，如僅泛稱原判決認事
    用法不當或採證違法、判決不公等，均非具體理由；至於上
    訴理由之具體與否，係屬第二審法院審查範圍，不在第一審
    法院命補正之列，是上訴書狀如已敘述理由，無論其具體與
    否，即無待其補提理由書或命補正（最高法院97年度台上字
    第892號判決意旨參照）。
  (四)本件原判決已詳敘認定被告犯行所依憑之證據及理由，且審
    酌被告為智識成熟之成年人，不思以理性、合法之途徑溝通
    解決與被害人吳志間之金錢債務等糾紛，竟動輒對被害人
    吳志等人惡言相向，甚或以前開足致被害人心生畏懼，危
    害其等安全之舉措恐嚇被害人，造成被害人及其親人心生畏
    懼，行為實有非當，又迄於原審審理中均尚未能與被害人達
    成和解，獲得被害人之諒解，惟念其犯後於原審審理中已坦
    承犯行，犯後態度尚佳，且於本件犯行前，並無其他經法院
    宣告有期徒刑以上罪刑之前科紀錄，有本院被告前案紀錄表
    1份在卷可查，素行尚可，兼衡其前揭恐嚇行為所造成被害
    人畏怖之程度，犯罪之動機係因被害人吳志遲未歸還債務
    且避不見面所致，及犯罪之手段尚無持兇器或夥同多人逞兇
    鬥狠，品行尚非至劣等一切情狀，而量處拘役55日，如易科
    罰金，以1千元折算1日。經核原審就刑罰裁量職權之行使，
    既已斟酌刑法第57條各款所列情狀，亦有考量被告上訴意旨
    所指吳志遲未歸還債務又避不見面乙節，且未逾越法定刑
    度，亦未濫用自由裁量之權限，刑度亦屬妥適，核無違法或
    不當之情形。被告上訴狀雖有敘述前揭犯罪動機、情節等上
    訴理由，然已經原審審酌如上，被告已無庸再為舉證，而除
    此以外，被告未具體指出原判決究竟有何違法或不當之具體
    情形。綜上所述，本件上訴仍屬未敘述具體理由，不合法定
    程式，應予駁回，並不經言詞辯論為之。
據上論斷，依刑事訴訟法第367條前段、第372條，判決如主文。
中    華    民    國   100    年    12    月    8     日
                     刑事第五庭  審判長法  官  王敏慧
                                       法  官  白光華
                                       法  官  崔玲琦
以上正本證明與原本無異。
不得上訴。
                                       書記官  馬佳瑩
中    華    民    國   100    年    12    月    9     日